臺灣新竹地方法院民事小額判決
111年度竹北小字第254號
原      告  陳育勛  
訴訟代理人  彭瑞珍  
被      告  黎氏蓉  
上列當事人間請求損害賠償事件，本院於民國111年6月6日辯論
終結，判決如下：
　　主　　　文
原告之訴及假執行之聲請均駁回。
訴訟費用新臺幣壹仟元由原告負擔。
　　事實及理由
壹、程序方面：
一、按因侵權行為涉訟者，得由行為地之法院管轄，民事訴訟法
    第15條第1項定有明文。又所謂行為地，凡為一部實行行為
    或其一部行為結果發生之地皆屬之（最高法院56年台抗字第
    369號判例意旨參照）。查本件事故發生地點為新竹縣竹北
    市，此有新竹縣政府警察局竹北分局民國111年4月13日竹縣
    北警交字第1113600897號函檢附之本件事故相關資料附卷可
    稽，是被告之住居所地雖不在本院轄區，惟因本件事故侵權
    行為地係在新竹縣，揆之上開規定，本院對於本件訴訟自有
    管轄權，合先敘明。
二、本件被告經合法通知，未於言詞辯論期日到場，核無民事訴
    訟法第386條各款所列情形，爰依原告聲請，由其一造辯論
    而為判決。
貳、實體方面：
一、原告主張：
　㈠姓名年籍不詳之訴外人於111年1月27日下午6時許，駕駛車牌
    號碼000-0000號自用小客車（下稱肇事車輛）沿新竹縣竹北
    市中央路由西往東方向行駛，行經中央路3號前時，因未注
    意車前狀況而與同向行駛於上開車輛前方、由訴外人彭瑞珍
    所有、原告所駕駛之車牌號碼0000-00號自用小客車（下稱
    系爭車輛）發生碰撞，造成系爭車輛受損，業經新竹縣政府
    警察局竹北分局竹北派出所處理在案。又系爭車輛因本件事
    故受損後，經估價維修費用為新臺幣（下同）11,540元（均
    為零件費用），彭瑞珍已將系爭車輛受損之損害賠償請求權
    讓與原告。為此，爰依侵權行為、債權讓與之法律關係提起
    本件訴訟。
　㈡本件事故雖應由肇事車輛之駕駛負肇事責任，並由其負損害
    賠償責任，惟事發後前開姓名年籍不詳之訴外人隨即將肇事
    車輛棄置於現場並逃離，經承辦員警詢問肇事車輛之車主即
    被告，被告亦未說明其將肇事車輛出借予何人使用。嗣後原
    告亦有向被告聯絡，被告則稱其會負賠償責任，惟要求原告
    前往被告住處取款，經原告請求被告以匯款之方式給付後，
    被告僅聲稱因其看不懂中文而拒絕匯款，其後被告即置之不
    理。況本件係被告將肇事車輛出借予年籍不詳之肇事者，被
    告既為肇事車輛之所有人，亦應負相關賠償責任。
　㈢綜上，爰聲明：
　⒈被告應給付原告11,540元，及自起訴狀繕本送達翌日起至清
    償日止，按年息百分之5計算之利息。
　⒉訴訟費用由被告負擔。
　⒊願供擔保，請准宣告假執行。
二、被告經合法通知，未於言詞辯論期日到場，亦未提出書狀作
    何聲明或陳述。
三、本院之判斷：
　㈠按當事人主張有利於己之事實者，就其事實有舉證之責任。
    但法律別有規定，或依其情形顯失公平者，不在此限，民事
    訴訟法第277條定有明文。而民事訴訟如係由原告主張權利
    者，應先由原告負舉證之責，若原告先不能舉證，以證實自
    己主張之事實為真實，則被告就其抗辯之事實即令不能舉證
    ，或其所舉證據尚有疵累，亦應駁回原告之請求（最高法院
    100年度台上字第415號民事判決意旨參照）。又以侵權行為
    為原因，請求回復原狀或賠償損害者，應就其權利被侵害之
    事實負立證之責；侵權行為所發生之損害賠償請求權，以有
    故意或過失不法侵害他人權利、故意背於善良風俗之方法、
    違反保護他人法律為其成立要件，若其行為並無故意或過失
    、故意背於善良風俗之方法、違反保護他人法律，即無賠償
    之可言；損害賠償之債，以有損害之發生及有責任原因之事
    實，並二者之間，有相當因果關係為成立要件。故主張損害
    賠償之債，如不合於此項成立要件者，即難謂有損害賠償請
    求權存在（最高法院54年台上字第1523號、48年台上字第48
    1號判例參照）。準此，民法侵權行為之成立，必須賠償義
    務人具有故意或過失，不法侵害他人權利，加損害於他人之
    行為存在為前提。本件原告主張被告應對系爭車輛之損害負
    責，自應由原告先舉證證明係被告故意或過失致系爭車輛受
    損。
　㈡經查，本院依職權向新竹縣政府警察局竹北分局調取本件事
    故之相關資料，經該分局於111年4月13日以竹縣北警交字第
    1113600897號函檢附道路交通事故初步分析研判表、道路交
    通事故現場圖、A3類道路交通事故調查紀錄表、照片黏貼紀
    錄表等件到院供參（見本院卷第39至51頁），經核閱上開道
    路交通事故調查紀錄表，被告於警詢時所為之陳述稱：「我
    的車子借給我前男朋友，我沒有他的詳細資料，現在也連繫
    不上了，所以不清楚當時候車禍發生的情況」等語（見本院
    卷第45頁），並有本院依職權調取肇事車輛公路監理電子閘
    門查詢明細在卷可稽（見外放證物袋內資料），固堪認被告
    為肇事車輛車主之事實。
　㈢惟據原告所提出之道路交通事故當事人登記聯單所示（見本
    院卷第11頁），本件事故發生時肇事車輛之當事人姓名欄位
    記載為「不詳」，復經本院核閱前開本件事故相關資料之結
    果，其中關於肇事車輛駕駛之部分亦同為「不詳」之記述。
    且觀前開交通事故調查紀錄表中系爭車輛之駕駛陳育勛之陳
    述：「我駕駛自小客車2793-SA號行駛中央路西往東方向直
    行，於上述時、地停等紅綠燈，遭後車自小客車BGL-3271號
    追撞，對方駕駛人下車逕自逃逸離開」等語（見本院卷第47
    頁），原告之訴訟代理人亦於調解程序時自陳：肇事駕駛是
    男性，肇事車輛之車主並非肇事駕駛等語明確（見本院卷第
    38頁），是被告並非本件事故發生當時肇事車輛之駕駛人等
    情，堪以認定。揆諸前開說明，已無從認定被告為本件侵權
    行為之行為人，即難認被告就本件車禍事故之發生有何故意
    或過失可言，自不成立侵權行為。
　㈣至原告主張被告為肇事車輛之車主，仍應負賠償責任等語，
    惟被告僅為肇事車輛車籍登記之所有權人，並無實際駕車之
    行為，況車輛所有權人將自己所有之車輛借予親友使用，在
    我國尚屬普遍之情形，倘認車主應一律為駕駛車輛之親友肇
    事行為負賠償責任，無疑過度擴張車主之責任範圍，亦與民
    法採過失責任主義之規範意旨不符，是原告僅因被告為肇事
    車輛之車主，主張其就本件事故之發生仍應負侵權行為損害
    賠償責任，洵屬無據，難認可採。從而，原告請求被告賠償
    系爭車輛因本件事故所受損害，尚乏所據，礙難准許。
四、綜上所述，原告依侵權行為、債權讓與之法律關係，請求被
    告給付11,540元，及自起訴狀繕本送達翌日起至清償日止，
    按年息百分之5計算之利息，為無理由，應予駁回。又原告
    之訴既經駁回，其假執行之聲請即失所附麗，應併予駁回，
    附此敘明之。
五、本件為小額訴訟事件，爰於裁判時確定本件應負擔之訴訟費
    用額如主文第2 項所示（即裁判費1,000 元）。
六、據上論結，本件原告之訴為無理由，依民事訴訟法第436條
    之23、第436條第2項、第385條第1項前段、第78條、第436
    條之19第1項，判決如主文。
中　　華　　民　　國　　111 　年　　6 　　月　　20　　日
                　竹北簡易庭　法　  官　蔡欣怡
以上正本係照原本作成。　　　　　　　　　　
如對本判決上訴，非以其違背法令為理由不得為之，且須於判決
送達後20日內向本院提出上訴狀並記載上訴理由（須按他造當事
人之人數附繕本）；如委任律師提起上訴者，應一併繳納上訴審
裁判費。
中　　華　　民　　國　　111 　年　　6 　　月　　21　　日
                              書 記 官  吳雅真